臺灣高雄地方法院刑事判決　　　　　　　　　　　　　九十一年度易緝字第九五號
　　公　訴　人　臺灣高雄地方法院檢察署檢察官
　　被　　　告　甲○○
右列被告因詐欺案件，經檢察官提起公訴（八十九年度偵字第一四六四三號），本院
判決如左：
    主  文
甲○○無罪。
    理  由
一、公訴意旨略以：被告甲○○意圖為自己不法之所有，明知自己無償債能力，竟於
    民國八十八年九月十七日，至丙○○○高雄市○○區○○路三三三號七樓住處，
    佯以無錢看病為由，向丙○○○詐借計新台幣（下同）六萬元後，竟將借款用以
    賭博，花用殆盡，且避不見面，因認被告甲○○涉犯詐欺罪等語。
二、按犯罪事實應依證據認定之，無證據不得推定其犯罪事實。又不能證明被告犯罪
    者，應諭知無罪之判決，刑事訴訟法第一百五十四條、第三百零一條第一項分別
    定有明文。次按刑法第三百三十九條第一項詐欺罪之成立，以意圖為自己不法之
    所有，以詐術使人將本人或第三人之物交付為要件，所謂以詐術使人交付，必須
    被詐欺人因其詐術而陷於錯誤，若其所用方法，不能認為詐術，亦不致使人陷於
    錯誤，即不構成該罪；又告訴人之告訴，係以被告受刑事訴追為目的，是其陳述
    是否與事實相符，仍應調查其他證據以資審認，最高法院四十六年台上字第二六
    ０號、五十二年臺上字第一三００號分別著有判例。
三、本件公訴意旨認被告涉有刑法第三百三十九條第一項詐欺取財罪嫌，無非以告訴
    人之指訴，並有本票影本在卷為其依據。
四、訊據被告甲○○固不否認其曾透過證人乙○○，向告訴人丙○○○陸續借得新台
    幣六萬元，及其曾自為發票人，簽發發票日為八十八年九月十七日，票面金額三
    萬元之本票一紙予告訴人丙○○○，惟堅詞否認有何詐欺犯行，辯稱：其向被害
    人借錢是為了償還車租等語。經查：
  (一)被告係透過證人即告訴人丙○○○之表弟乙○○向告訴人陸續借款，而被告向告
    訴人借款之原因係被告當時無力繳付車租，積欠計程車出租行租金，及當時生病
    沒錢，業經證人乙○○於本院審理時證述明確（本院九十一年九月十二日訊問筆
    錄）；又證人乙○○於本院復結稱：「（如何知道被告與王蓮英之間債務情形？
    ）有本票，六萬元是陸續借的，被告從一開始借二萬元開始有陸續還過錢，才又
    陸續借錢，所以最後結算是六萬元。」、「（王蓮英是否有與被告賭博？）無。
    」、「（被告是否有賭博積欠賭債？）沒有聽說。當初我表姐丙○○○授意我具
    狀提告訴，是因為被告沒有繳計程車聯絡機台之費用而被斷訊，因此而找不到他
    人，才會認為他有詐欺之意圖。」等語（本院九十一年九月十二日訊問筆錄），
    足見被告上開之辯解，已非無據。
  (二)再者，被告所積欠車租之計程車行車主即證人丁○○，於本院審理中亦證述：八
    十八年一月至十一月被告向其租車，每月租金三萬元，被告已繳交之租金詳細數
    額，已經不記得，惟扣除被告尚未付約十萬元之車租，應該就是被告已繳交之數
    額等語屬實，顯見被告確有於八十八年間向證人丁○○租車，而部分租金迄今仍
    未繳付之事實，由此益見被告上開所辯，應屬有據。
  (三)又告訴人雖於偵查中指述：被告係佯稱生病而向其借錢，實際上係借錢去賭博云
    云。然被告當初向告訴人借錢之理由係因「無力繳付車租」及「生病沒錢」，業
    據證人乙○○證述明確，已如前述；而衡諸常情，證人乙○○與告訴人有一定之
    親屬關係，且證人乙○○為告訴人所授權負責追討該筆款項之人，與告訴人應具
有相當之信任關係，是證人乙○○應無故意不據實陳述之理，故證人乙○○於本
    院中所證上情應為可採，而告訴人上開指述，尚難採信。此外，當初告訴人會向
    被告提出告訴，乃因被告計程車聯絡機台遭斷訊，而無法聯絡被告出面解決債務
    ，才以為被告有詐欺之意圖，亦經證人乙○○證述在卷；另參以被告有向告訴人
    陸續借款，陸續還款之情形，則被告向告訴人借貸時並無施用詐術之行為，而告
    訴人亦無受騙之可能，否則為何告訴人會願意陸續借款？而被告為何會陸續還款
    ？是尚難以告訴人片面之指述，即認被告涉犯詐欺犯行。
  (四)綜上所述，被告所辯伊無施用詐術向告訴人借貸款項，應堪採信。被告所為，尚
    與首揭詐欺罪須有施用詐術之要件不符。又刑事被告不負自證無罪之義務，故在
    別無積極證據之情形下，自難違反刑事訴訟法第一百五十四條之規定，以被告單
    純未履行債務之狀態，即推定被告自始即有不法所有之意圖而施用詐術。此外，
    復查無其他積極證據足資證明被告犯罪，揆諸前揭說明，自應為被告無罪之諭知
    。
據上論斷，應依刑事訴訟法第三百零一條第一項，判決如主文。
中      華      民      國    九十一    年      十      月     三十    日
                                  臺灣高雄地方法院刑事第二庭
                                      審判長法  官  陳明富
                                            法  官  劉定安
                                            法  官  吳志豪
右正本證明與原本無異。
如不服本判決，應於判決送達後十日內，向本院提出上訴狀。
                                            書記官  楊真芬
中      華      民      國    九十一    年      十      月     三十一   日
